【裁判字號】    94,訴,1639
【裁判日期】    950428
【裁判案由】    詐欺等
【裁判全文】
臺灣板橋地方法院刑事判決              94年度訴字第1639號
公  訴  人  臺灣板橋地方法院檢察署檢察官
被      告  乙○○
上列被告因詐欺等案件，經檢察官聲請簡易判決處刑（94年度偵
緝字第862 號），本院認不宜以簡易判決處刑，適用通常程序判
決如下：
    主  文
乙○○幫助掩飾因自己重大犯罪所得財物，累犯，處有期徒刑肆
月，如易科罰金，以佰元折算壹日。
    事  實
一、乙○○於民國八十九年間，因偽造文書案件，經本院判處有
    期徒刑五月確定，並於九十二年十一月二十七日易科罰金執
    行完畢。詎其猶不知悔改，於得預見任意提供在金融機構之
    帳戶供他人使用，將幫助該他人掩飾該他人自己重大犯罪所
    得財物，竟不違背其本意，仍基於幫助洗錢之不確定犯意，
    於九十三年三月二十三日，前往位於臺北縣板橋市○○路○
    段一一○號之華泰商業銀行華江分行，辦理開戶後，取得該
    銀行帳號0000 000000000000 號帳戶之存摺一本、提款卡一
    枚，將上開存摺、提款卡、密碼，交予綽號「小開」之不詳
    真實姓名年籍之成年男子，任由該成年男子所屬或其轉手之
    犯罪集團作為犯罪取財收受款項之工具。嗣該男子所屬或其
    轉手之犯罪集團成員，於九十三年三月三十日下午三時許，
    以不詳電話撥打甲○○所使用之0000000000號，而於電話中
    佯稱甲○○之子因積欠債務，人在該集團手中，須依其指示
    持其金融卡至自動櫃員機匯款新臺幣（下同）十萬元，才會
    放人之方式，致甲○○因而陷於錯誤，信以為真，於九十三
    年三月三十日下午三時十分許，先前往臺北市○○區○○路
    二三號臺北國際商業銀行自動櫃員機，依該詐欺集團成員指
    示，將十萬元匯入乙○○前揭銀行帳戶內，再前往臺北銀行
    東湖分行內匯款十萬元至乙○○前揭銀行帳戶，而被提領一
    空，嗣因發覺有異，報警處理後查悉上情。
二、案經臺北市政府警察局內湖分局移送臺灣板橋地方法院檢察
    署檢察官偵查後聲請簡易判決處刑。
    理  由
一、證據能力有無之判斷：
  (一)按被告以外之人（包括證人、鑑定人、告訴人、被害人及共
    同被告等）於審判外之陳述雖不符刑事訴訟法第一百五十九
    條之一至之四等四條之規定，而經當事人於審判程序同意作
    為證據，法院審酌該言詞陳述或書面陳述作成時之情況，認
    為適當者，亦得為證據；當事人、代理人或辯護人於法院調
    查證據時，知有刑事訴訟法第一百五十九條第一項不得為證
    據之情形，而未於言詞辯論終結前聲明異議者，視為有前項
    之同意，同法第一百五十九條之五定有明文。立法意旨在於
    傳聞證據未經當事人之反對詰問予以核實，原則上先予排除
    。惟若當事人已放棄反對詰問權，於審判程序中表明同意該
    等傳聞證據可作為證據；或於言詞辯論終結前未聲明異議，
    基於尊重當事人對傳聞證據之處分權，及證據資料愈豐富，
    愈有助於真實發見之理念，且強化言詞辯論主義，使訴訟程
    序得以順暢進行，上開傳聞證據亦均具有證據能力。本件證
    人甲○○曾於警詢中為陳述，其性質雖屬傳聞證據，惟其未
    再於法院審理中為陳述，且查無符合同法第一百五十九條之
    一至之四等前四條之情形，其所為之上開警詢筆錄內容，業
    經本院審理時予以提示並告以要旨，且各經檢察官及被告等
    人表示意見。當事人已知上述筆錄乃傳聞證據，且均未於言
    詞辯論終結前對該等筆錄內容異議，依上開規定，是其於警
    詢中之證言應具有證據能力。
  (二)按被告以外之人於偵查中向檢察官所為陳述，除顯有不可信
    之情況者外，得為證據，同法第一百五十九條之一第二項定
    有明文。偵查中對被告以外之人（包括證人、鑑定人、告訴
    人、被害人及共同被告等）所為之偵查筆錄，或被告以外之
    人向檢察官所提之書面陳述，性質上均屬傳聞證據。惟現階
    段刑事訴訟法規定檢察官代表國家偵查犯罪、實施公訴，依
    法其有訊問被告、證人及鑑定人之權，證人、鑑定人且須具
    結，而實務運作時，檢察官偵查中向被告以外之人所取得之
    陳述，原則上均能遵守法律規定，不致違法取供，其可信度
    極高，職是，被告以外之人前於偵查中已具結而為證述，除
    反對該項供述得具有證據能力之一方，已釋明「顯有不可信
    之情況」之理由外，不宜以該證人未能於審判中接受他造之
    反對詰問為由，即遽指該證人於偵查中之陳述不具證據能力
    。本件證人甲○○於檢察官偵查中所為之陳述，其未曾提及
    檢察官在偵查時有不法取供之情形，反對該項供述得具有證
    據能力，亦未釋明上開供述有顯不可信之情況，依上說明，
    其於偵查中之證言自具有證據能力。
二、訊之被告乙○○對其有於上開時地交付前揭帳戶存摺、提款
    卡予綽號「小開」成年男子之事實，固坦承不諱，惟矢口否
    認有何幫助洗錢行為，並辯稱：伊是因為找工作時，在報紙
    上看到小開的電話，以為可從事直銷工作，但因小開告知須
    先繳八萬元，伊因沒錢，小開再告知可以貸款方式繳納，伊
    為委託小開幫忙辦理貸款，才把前揭存摺、提款卡交予小開
    ，並無幫助犯罪洗錢之犯意云云。然查：
  (一)被告於上開時、地將所申辦之前揭華泰商業銀行華江分行之
    存摺、提款卡、印章、密碼全數交予綽號「小開」不詳真實
    姓名年籍之成年男子之事實，已據被告坦承在卷（見偵查卷
    第二九頁、第一四一頁、第一四六頁）；而被害人甲○○因
    遭詐騙集團詐騙，而分別於上開事實欄所載之時地各將十萬
    元、十萬元匯入被告前揭華泰商業銀行華江分行帳戶，且經
    匯入後，隨即遭提領一空等情，已據證人即被害人甲○○於
    警詢及偵查中分別證述甚明，且有華泰商業銀行華江分行客
    戶對帳單影本、臺北銀行入戶電匯回條影本各一紙及華泰商
    業銀行九十三年五月三日（93）華泰總華江字第九三二三二
    四號函所附之被告前揭帳戶開戶資料一件附卷可稽，堪信為
    真實。
  (二)被告雖辯稱伊是因為沒有錢繳投資直銷所需之八萬元，且本
    身信用不佳，無法向銀行貸得款項，而綽號「小開」之男子
    告知可以代為辦理貸款，才將前開華泰商業銀行華江分行存
    摺、提款卡、密碼交給「小開」云云，然被告於上開九十三
    年三月間經濟狀況不佳，已據其於本院審理時陳明在卷（見
    本院卷第一三九頁），自無需要大量之存摺存提金錢，然其
    竟於九十三年三月間分別申辦華南商業銀行萬華分行、臺灣
    土地銀行華江分行、慶豐商業銀行、華僑銀行板橋分行、誠
    泰商業銀行、台北富邦商業銀行、台灣中小企業銀行埔墘分
    行、新竹國際商業銀行板橋分行、玉山銀行板橋分行、板信
    商業銀行民族分行、中國信託商業銀行板橋分行、花蓮區中
    小企業銀行埔墘分行等銀行開戶之情，已據被告坦認在卷，
    並有華南商業銀行萬華分行九十四年十一月四日華萬字第
    261 號函、臺灣土地銀行華江分行九十四年十月二十四日華
    存字第0940000219號函、慶豐商業銀行九十四年十月十一日
     (九四)慶 銀板字第二三五號函、華僑商業銀行九十四年十
    月十三日 (94) 僑銀板橋字第0115號函、誠泰商業銀行九十
    四年十月二十四日誠泰銀土字第81號函、台北富邦商業銀行
    股份有限公司營運作業部九十四年十月二十日北富銀營作字
    第九四一五四八○號函、華泰商業銀行九十四年十月十七日
     (94) 華泰總華江字第9455649 號函、臺灣中小企業銀行九
    十四年十月十七日94埔墘字第53770 號函、新竹國際商業銀
    行總行九十四年十月十二日竹商銀金管字第09417931號函、
    玉山銀行板橋分行九十四年十月十九日玉板橋字第05101302
    號函、板信商業銀行民族分行九十四年十月二十日板信民族
    字第0940600055號函、中國信託商業銀行九十四年十月二十
    六日中信銀集作000000000018號函及花蓮區中小企業銀行埔
    墘分行九十四年十月二十一日蓮銀墘字第9401787 號函各一
    件在卷可憑，而此亦據被告坦認不諱（見本院卷第一三八頁
    至第一三九頁），是其開戶動機自屬可疑。況縱認辦理貸款
    需有存摺、提款卡等件，然被告既委託綽號「小開」之成年
    男子代為辦理貸款，自應知悉「小開」究係要向何家銀行貸
    款，而只要申辦該家金融機構之存摺即可，要無申領十餘家
    之理；又若僅是需款八萬元以供投資直銷事業，亦無同時段
    間申領十餘家之帳戶之必要。是被告上開辯詞，顯與常情相
    悖，
  (三)再衡諸一般常情，任何人均可辦理金融帳戶存摺、提款卡使
    用，如無正當理由，實無借用他人存摺、提款卡、密碼使用
    之必要，而金融存摺、金融卡及密碼亦事關個人財產權益之
    保障，其專有性甚高，除非本人或與本人親密關係者，難認
    有何理由可自由流通使用該存摺、提款卡及密碼，一般人均
    有妥為保管及防止他人任意使用之認識，縱特殊情況偶需交
    付他人使用，亦必深入瞭解用途及合理性，始予提供，且該
    等專有物品如落入不明人士手中，而未加以闡明正常用途，
    極易被利用為與財產有關之犯罪工具，此為吾人依一般生活
    認知所易於體察之常識，而非有正當理由，竟隨意徵求他人
    提供帳戶、提款卡及密碼，以供己使用者，客觀上可預見其
    目的，係供為某筆資金之存入後再行領出，並藉以牟利之用
    ，一般人本於一般認知能力均易於瞭解。又近年來電視或平
    面媒體上，常有詐騙集團利用金錢收購、租借、蒐集他人所
    申請之人頭帳戶，用以掩飾、隱匿犯罪所得財物，致使警方
    追索犯罪無著之報導，被告行為時既係心智思慮已成熟之成
    年人，其於本院審理中並自承曾擔任業務，從事辦理現金卡
    、西餐廳等工作等語，是依其社會生活經驗及智識程度，對
    於辦理貸款無須交付存摺、印章、提款卡、密碼等，且將帳
    戶任意交付初次見面之人，會遭詐騙集團做為犯罪後洗錢之
    工具一節，應無不知之理，自可預見該真實姓名年籍不詳之
    「小開」，蒐集他人申請之帳戶，當係用於掩飾其犯罪所得
    ，藉由將所得資金存入後再行領出之過程，以達到掩飾隱瞞
    資金流向及避免提款行為人身分曝光之目的，而被告與該名
    綽號「小開」之成年男子認識未久，竟貿然交付銀行帳戶存
    摺、提款卡及密碼供其使用，顯有預見該成年男子所屬之犯
    罪集團，將利用其開設之銀行帳戶掩飾因該集團自己重大犯
    罪所得之財物，且容認其發生而不違背其本意，被告辯稱伊
    並無幫助犯罪洗錢之犯意云云，無非卸責之詞，不足採信。
  (四)綜上所述，被告所辯既不足採，是其上開交付存摺、提款卡
    予綽號「小開」之成年男子，確有幫助洗錢之不確定故意之
    事實，應堪認定。本案事證明確，被告犯行洵堪認定。
三、按幫助犯之成立，主觀上行為人須有幫助故意，客觀上須有
    幫助行為，意即需對於犯罪與正犯有共同之認識，而以幫助
    之意思，對於正犯資以助力，而未參與實施犯罪之行為者而
    言（最高法院七十五年度臺上字第一五○九號、八十八年度
    臺上字第一二七○號判決意旨同此見解）。被告將其所有之
    前揭銀行帳戶存摺、提款卡交予綽號「小開」之成年男子所
    屬犯罪集團用以詐騙被害人甲○○匯入金錢，顯係基於幫助
    該犯罪集團掩飾犯常業詐欺所得財物之犯意，且所為提供帳
    戶之行為非屬前開洗錢犯行之構成要件行為，足見被告係以
    幫助他人犯罪之意思，而參與犯罪構成要件以外之行為。核
    其所為，係犯刑法第三十條第一項前段、洗錢防制法第九條
    第一項之幫助掩飾因自己重大犯罪所得財物罪。查被告於八
    十九年間，因偽造文書案件，經本院判處有期徒刑五月確定
    ，並於九十二年十一月二十七日易科罰金執行完畢，此有臺
    灣高等法院被告前案紀錄表一件附卷可稽，其於五年之內，
    再犯本件最重本刑為有期徒刑以上之罪，為累犯，應依刑法
    第四十七條之規定加重其刑。又被告係幫助犯，爰依刑法第
    三十條第二項規定，按正犯之刑減輕其刑。被告同時有刑之
    加重及減輕事由，應先加後減之。爰審酌被告正值青年，竟
    不思正途賺取錢財，反因貪圖私利而提供帳戶幫助洗錢，既
    助長他人犯罪，增加政府查緝困難，危害他人財產安全暨社
    會穩定，且犯後否認犯行，態度不佳等一切情狀，量處如主
    文之刑，並諭知易科罰金之折算標準。至被告提供犯罪集團
    使用之前揭銀行帳戶存摺一本、提款卡一枚，雖屬被告所有
    ，惟業經交付予不詳犯罪集團而未扣案，為免日後執行沒收
    困難，且該帳戶經列為警示帳戶，應無再用以供詐騙或其他
    犯罪之虞，爰不為沒收之諭知。
四、至聲請簡易判決處刑書意旨雖認被告另涉有刑法第三十條第
    一項、第三百四十條之幫助常業詐欺罪嫌云云。惟按幫助犯
    除需對於其實施幫助行為予以認識外，尚需對正犯之犯行有
    構成要件故意之存在，始克相當，而提供人頭帳戶予不詳姓
    名年籍之成年人並由詐騙集團之人實施常業詐欺犯罪之情形
    ，依存款帳戶本係供作存提款及匯款之使用特性觀之，衡情
    提供帳戶之人可能預見所收受帳戶係供作他人不法之詐欺用
    途，固無疑義；然其在主觀上是否得以知悉或容認其收受帳
    戶者將用以供作常業詐欺用途，則非無疑。本件復無其他積
    極證據足以證明被告於提供帳戶之際，確知悉其提供帳戶之
    對象係欲使用該帳戶供作常業詐欺之用途，自無從確信被告
    在主觀上具有何等「幫助常業詐欺」之直接故意或間接故意
    ，從而，本件尚屬不能證明被告有此部分犯罪，本應為無罪
    之諭知，惟因聲請人認與前揭論罪科刑部分，有裁判上一罪
    關係，爰不另為無罪之諭知，併此敘明。
據上論斷，應依刑事訴訟法第四百五十二條、第二百九十九條第
一項前段，洗錢防制法第九條第一項，刑法第十一條前段、第三
十條第一項前段、第二項、第四十七條、第四十一條第一項前段
，罰金罰鍰提高標準條例第二條，判決如主文。
本案經檢察官林俊儀到庭執行職務。
中    華    民    國    95    年    4     月    28    日
                  刑事第五庭    審判長法  官  陳坤地
                                      法  官  許映鈞
                                      法  官  李麗珠
以上正本證明與原本無異
如不服本判決應於送達後10日內向本院提出上訴狀
                                      書記官  王麗雯
中    華    民    國    95    年    4     月    28    日
附錄本案論罪科刑法條全文：
洗錢防制法第9條
犯第 2 條第 1 款之罪者，處 5 年以下有期徒刑，得併科新臺幣
三百萬元以下罰金。
犯第 2 條第 2 款之罪者，處 7 年以下有期徒刑，得併科新臺幣
五百萬元以下罰金。
以犯前二項之罪為常業者，處 3 年以上 10 年以下有期徒刑，得
併科新臺幣 1 百萬元以上 1 千萬元以下罰金。
法人之代表人、法人或自然人之代理人、受雇人或其他從業人員
，因執行業務犯前三項之罪者，除處罰行為人外，對該法人或自
然人並科以各該項所定之罰金。但法人之代表人或自然人對於犯
罪之發生，已盡力監督或為防止行為者，不在此限。
犯前四項之罪，於犯罪後六個月內自首者，免除其刑；逾六個月
者，減輕或免除其刑；在偵查或審判中自白者，減輕其刑。


司法院資訊處製作；財團法人民間司法改革基金會備份。
